臺灣高等法院臺中分院刑事判決　　　　 95年度上訴字第469號
上　訴　人
即　被　告　丁○○
　　　　　　　　　　(另案於台灣台中監獄執行中）
選任辯護人　李世才律師
上　訴　人
即　被　告　辛○○
　　　　　　　　　　(另案於台灣雲林第二監獄執行中）
　　　　　　　　　　（現寄押於台灣台中監獄）
　　　　　　癸○○
　　　　　　己○○
上三人共同
選任辯護人　江彗鈴律師
　　　　　　張崇哲律師
上　訴　人
即　被　告　丑○○
　　　　　　寅○○
　　　　　　卯○○
上三人共同
指定辯護人　何中慶律師
上列上訴人因擄人勒贖等案件，不服臺灣南投地方法院94年度重
訴字第16號中華民國95年1月16日第一審判決（起訴案號：臺灣
南投地方法院檢察署94年度偵字第1556號、第1567號、第1568
號、第1569號、第1570號、第1571號、第1572號、第1573號、第
2372號、第2710號），提起上訴，本院判決如下：
    主  文
原判決（除被告丙○○部分外）撤銷。
丁○○共同意圖勒贖而擄人，處有期徒刑拾年，褫奪公權柒年。
扣案如附表所示之物均沒收。
癸○○共同意圖勒贖而擄人，處有期徒刑玖年，褫奪公權陸年。
扣案如附表所示之物均沒收。
辛○○、己○○共同意圖勒贖而擄人，各處有期徒刑捌年陸月，
均褫奪公權伍年。扣案如附表所示之物均沒收。
丑○○共同意圖勒贖而擄人，處有期徒刑柒年陸月，褫奪公權肆
年。扣案如附表所示之物均沒收。
卯○○共同意圖勒贖而擄人，處有期徒刑柒年貳月，褫奪公權肆
年。扣案如附表所示之物均沒收。
寅○○共同意圖勒贖而擄人，處有期徒刑柒年貳月，褫奪公權肆
年。扣案如附表所示之物均沒收。又未經許可，寄藏可發射子彈
具有殺傷力之改造手槍，處有期徒刑參年陸月，併科罰金新臺幣
伍萬元，罰金如易服勞役，以新臺幣壹仟元折算壹日。扣案之改
造手槍壹枝（含彈匣壹個、槍枝管制編號：000000000
0號）、子彈伍顆，均沒收。應執行有期徒刑拾年貳月，併科罰
金新臺幣伍萬元，罰金如易服勞役，以新臺幣壹仟元折算壹日，
褫奪公權肆年。扣案之如附表所示之物及改造手槍壹枝（含彈匣
壹個、槍枝管制編號：0000000000號）、子彈伍顆，
均沒收。
    事    實
一、丁○○，曾於民國（下同）82年間因肅清煙毒條例案件，經
    法院判處有期徒刑15年確定，於執行後假釋中，嗣經撤銷假
    釋現仍在執行中；辛○○，曾於91年間因違反槍砲彈藥刀械
    管制條例案件，經法院判處有期5年3月確定，於94年11月17
    日入監執行，現仍在執行中；丑○○，曾有懲治盜匪條例、
    肅清煙毒條例等多項前科記錄；寅○○，有傷害致死、毒品
    危害防制條例等多次前科；卯○○，有竊盜、毒品危害防制
    條例等多次前科，均素行不良。
二、緣丁○○曾透過乙○○將其所有製造安非他命之材料麻黃素
    1 包（約10餘公斤重）轉交予壬○○，將之製成安非他命成
    品後欲販賣圖利，壬○○因無力自行製造，乃代為覓人將之
    製成安非他命成品，然壬○○卻因故失落該包麻黃素，嗣經
    丁○○一再催討，壬○○才透過乙○○將該包麻黃素之材料
    損失賠償予丁○○，然丁○○認其未獲得製造成安非他命成
    品加以販賣後所能取得之利益，而心有未甘，並認該包麻黃
    素可能為壬○○所侵吞，丁○○因亟欲向壬○○追討前開製
    成安非他命後未能獲得之不法利益損失，因認壬○○資財頗
    豐及不滿壬○○之所為，竟意圖以綁架壬○○之方式，向壬○○索討新台幣（下同）1000萬元；丁○○先於94年4月10
    日前某日，與真實姓名、年籍均不詳、綽號「阿豐」及「阿
    龍」之成年男子，在不詳的地點，3人共同達成意圖勒贖而
    擄人之犯意聯絡，推由丁○○，於94年4月10日至同年月25
    日陸續3次至癸○○位於彰化縣彰化市○○○路282號之永生
    當鋪內，謀議如何綁架壬○○及如何分配贖金成數等相關事
    宜，癸○○亦明知上情，竟意圖得不法之利益，而同意參與
    丁○○前開綁架壬○○取贖之計畫，雙方並達成如向壬○○
    勒贖1000萬元得逞，則由癸○○取得其中4成贖金之協議。
    嗣丁○○即於94年4月26日某時許，向不知情之真實姓名年
    籍不詳、綽號「阿奇」成年男子，借用位於桃園縣蘆竹鄉南
    崁下55之1號之鐵皮屋，另由綽號「阿龍」之成年男子尋找
    位於桃園市的空屋，均預備供作綁架、藏匿壬○○之用。丁○○則於94年4月26日下午3、4時許，駕駛車牌號碼6956－
    LE 號BMW自用小客車，前往苗栗縣竹南鎮○○路91號旁之鐵
    皮屋內發現壬○○在該處賭博，遂馬上以其所有之行動電話
    撥打癸○○所使用之0000000000號之行動電話通知癸○○，
    要癸○○趕快帶人至上揭壬○○賭博之場所會合；並接著撥
    打綽號「阿豐」之成年男子所使用之0000000000之號行動電
    話，要綽號「阿豐」者趕快帶人至上揭壬○○賭博之場所會
    合；隨即綽號「阿豐」者便夥同綽號「阿龍」者及亦具有擄
    人勒贖犯意聯絡之另2名姓名年籍不詳之成年男子，依丁○○事前之指示，共同駕駛、搭乘車牌號碼不詳之黑色喜美
    CRV 休旅車即趕往壬○○賭博所在之鐵皮屋後空地埋伏準備
    綁架壬○○；癸○○則於接到丁○○之電話後，遂以前開行
    動電話聯絡亦有擄人勒贖犯意聯絡之己○○、辛○○2人，
    駕駛、搭乘癸○○所有車牌號碼8888－LE號黑色賓士自用小
    客車，並攜帶癸○○所有之手銬、腳鐐各1付、酒瓶絨布套1
    個及丁○○所有之黃色膠帶3捲等物，經由西濱公路北上，
    前往壬○○賭博所在之鐵皮屋，途中與搭乘車牌號碼不詳之
    黑色喜美CRV休旅車者聯繫，約定雙方先在竹南鎮前開鐵皮
    屋附近之「富貴園」汽車旅館會合，經雙方會合後，則分別
    駕駛上開賓士小客車、黑色喜美CRV休旅車前往上開竹南鎮
    壬○○賭博所在之鐵皮屋後之空地與在該處等待之丁○○會
    合；待壬○○與乙○○自該鐵皮屋後門走出到其停車之空地
    ，準備駕駛其所有車牌號碼6V－6550號BMW自用小客車離開
    之際，此時由坐在6956－LE號BMW車上之丁○○告知辛○○
    等人，何人為壬○○後，即由綽號「阿豐」者及辛○○分別
    駕駛上開休旅車、賓士自用小客車前後擋住壬○○之座車去
    路後，癸○○、己○○、辛○○及綽號「阿豐」、「阿龍」
    者等人即下車圍住壬○○，其中1人持槍枝（未扣案，並無
    證據證明具有殺傷力）指向壬○○之頭部，另1人則以另1支
    槍枝槍托（未扣案，並無證據證明具有殺傷力）敲打壬○○
    之頭部，致使壬○○心生畏懼、無法抗拒；再由癸○○及原
    坐在黑色喜美CRV休旅車內之2個人，一起將壬○○押進黑色
    喜美CRV休旅車內，癸○○再以事先準備好之酒瓶絨布袋（
    未扣案）套住壬○○之頭部，而剝奪壬○○之行動自由；進
    而共同強取壬○○身上之現金7、80萬元、積架廠牌手錶1支
    價值約3、40萬元、中國信託商業銀行帳號000000000000號
    之金融卡及遠東商業銀行00000000000000號金融卡（原審誤
    載為中國信託商業銀行發行之現金卡）各1張與6V－6550號
    BMW自用小客車之鑰匙後，另由黑色喜美CRV休旅車上下來1
    人駕駛壬○○之前述BMW廠牌自用小客車隨行（事後已尋獲
    發還）；癸○○則搭上黑色喜美CRV休旅車，將壬○○帶往
    事先覓得之藏匿處所即桃園縣蘆竹鄉南崁下55之1號鐵皮屋
    ，辛○○、己○○則駕駛癸○○之上開賓士小客車、丁○○
    則駕駛其前開之車輛一起隨行。然因綽號「阿奇」者碰巧不
    在，無法進入該屋；丁○○等一行人遂將壬○○押往綽號「
    阿豐」者所覓得位於桃園市之某空屋（確實地址不詳）內暫
    時躲藏，旋即持黃色膠帶將壬○○之眼睛矇住，同時以癸○○所有之前開手銬銬住壬○○之雙手。不久之後，丁○○即
    持0000000000號之行動電話傳送簡訊至丑○○所使用之
    0000000000號之行動電話，要求丑○○另尋適當之藏匿壬○○及供渠等躲藏之處所，丑○○明知丁○○借用處所之目的
    係作為藏匿擄人勒贖人質之用，仍加入該擄人勒贖集團，並
    基於共同擄人勒贖之犯意，向不知情之友人丙○○（另經原
    審法院判決無罪確定）借用丙○○台北縣龜山鄉○○村○○○
    街12號4樓之5樓中樓住宅，以作為供渠等躲藏及藏匿壬○○
    之用；丑○○於取得丙○○之同意後，隨即通知丁○○等人
    將人質壬○○押往丙○○上開住處內藏匿。期間丑○○並叫
    知情且具有擄人勒贖犯意聯絡之寅○○、卯○○在上開丙○○住處幫忙看管壬○○。壬○○被帶往丙○○上開處所之後
    ，丁○○等擄人勒贖集團成員之一，即向壬○○恫嚇稱：如
    不交出1000萬元將予以活埋等語；壬○○因而心生畏懼，被
    迫持自己所使用之000000 0000號之行動電話撥打女友賴美
    惠所使用之00000000 00號之行動電話，告訴賴美惠他因賭
    博賭輸錢，要求賴美惠至台北縣土城市○○路111號16樓之3
    住處，並告知該處保險箱之密碼，要賴美惠自保險箱內取出
    現金250萬元，嗣同年4月26日晚上約11時許，癸○○打電話
    給賴美惠，並與賴美惠約在台北縣土城市○○路附近之頂好
    商場大門前取款，癸○○即於當日晚上11時許夥同集團之另
    1名不知姓名已成年的成員，共同駕駛癸○○前開賓士車前
    往台北縣土城市○○路附近之頂好商場大門前，於同日24時
    許在上址，向謝美惠取走贖金250萬元之後，即返回壬○○
    遭拘禁之台北縣龜山鄉○○村○○○街12號4樓之5之處所，繼
    向壬○○逼問得悉金融卡、現金卡等密碼之後，丁○○等人
    又要求壬○○再籌600萬元贖金。壬○○於翌日（4月27日）
    清晨6、7時許，聽聞擄人勒贖集團之成員睡覺打呼之聲音，
    即自行掙脫綑綁矇住眼睛之膠帶意圖逃跑，於逃跑至樓中樓
    之樓下時，即為丑○○等人所發現，癸○○、己○○、辛○○、丑○○、寅○○、卯○○等人遂群起圍毆壬○○後，致
    壬○○受有頭皮血腫（4乘4公分）、臉部多處瘀青、頭皮傷
    口（已結痂2乘1兩處）、左手擦挫傷及左手腕關節扭傷（兩
    處分別為1點5乘零點5公分，零點3乘零點3公分）、左小腿
    擦挫傷合併瘀青等傷害（傷害部份未據提出告訴），再以腳
    鐐銬住壬○○之雙腳，避免壬○○再度趁機脫逃。壬○○嗣
    於翌日（即27日）上午9時30分許起，在丁○○等人要脅下
    ，以其0000000000號行動電話，連續撥打至其姊黃美惠公司
    之00－00000000號電話（第一通）及0000000000號之行動電
    話（三通），要求其姊黃美惠籌措600萬元之贖金，於壬○○打電話給黃美惠準備贖金期間，由丁○○等人中之1人，
    打電話予黃美惠，要求黃美惠要好好配合，並恫稱如不好好
    配合，壬○○將凶多吉少，要等候通知如何匯款等語。嗣於
    94年4月27日下午2時53分起至58分止，由前開乘坐休旅車中
    之1人，持壬○○之上開金融卡，前往位於桃園縣大園鄉○○村○○○路103號之自動櫃員機，接續6次將該金融卡置入
    自動櫃員機內，並輸入由壬○○所告知之密碼，以此不正方
    法，共計自該自動櫃員機內，提領取得壬○○所有存於該帳
    戶內之12萬元現金（每次提領2萬元，分6次提領）得手。當
    日（即27日）晚上7、8時許，丁○○認為丙○○大湖村文23
    街12號4樓之5藏匿處所不太安全，遂由丑○○帶領辛○○、
    己○○、癸○○連同人質壬○○搭乘癸○○所有之車號8888
    －LE賓士自用小客車，而丁○○駕駛車牌號碼6956－LE號車
    輛跟隨在後，將人質壬○○移往原本尋覓之桃園縣蘆竹鄉南
    崁下55之1號鐵皮屋內藏匿；而綽號「阿豐」者、綽號「阿
    龍」者等人則外出尋找人頭帳戶以供壬○○之姊黃美惠匯入
    贖金之用。而壬○○之姊黃美惠則繼續籌措贖金600萬元，
    並等候丁○○來電告知匯款之帳戶名稱、帳號，在尚未籌得
    贖金600萬元並將贖金匯予丁○○集團所指定之帳戶前，因
    檢察官於指揮偵辦以丁○○為首之安非他命製造工廠集團時
    ，經由通訊監察現譯研判，發現丁○○正從事擄人勒贖之綁
    架犯行，遂於94年4月27日指揮刑事警察局偵六隊第一組、
    台北市政府警察局刑事警察大隊、南投縣政府警察局刑事警
    察隊及草屯分局、臺中市警察局刑事警察隊網路偵查犯罪小
    組，並調度進駐於中部打擊犯罪中心之維安特勤隊所組成之
    專案小組趕往林口長庚醫院集結，準備伺機攻堅營救人質及
    逮捕丁○○等人行動；繼於當日晚上9時許，專案小組尾隨
    丁○○之坐車至桃園縣蘆竹鄉南崁下55之1號後，見時機成
    熟，即衝入該鐵皮屋內，當場逮捕丁○○、丑○○、辛○○
    、己○○及癸○○等人，並於屋內房間救出被矇住雙眼且以
    手銬、腳鐐拘禁之壬○○，並扣得分別為丁○○等人所有供
    本件犯罪之物：(1)丁○○所有供聯絡使用之0000000000 、
    0000000000號之行動電話2支、現金55萬8千元、供綑綁矇住
    壬○○雙眼已使用之膠帶及剩餘膠帶（2捆）共3捆；(2)丑○○所有供聯絡使用之0000000000號之行動電話；(3)己○○所
    有供聯絡使用之0000 000000號之行動電話；(4)癸○○所有
    供聯絡使用之00000000 00號之行動電話及手銬、腳鐐各1
    付、車牌號碼8888－LE號自用小客車1部（已發還）(5)辛○○所有供聯絡使用之00000 00000號之行動電話1支等物，而
    查悉上情。
三、寅○○明知槍砲、彈藥，均為政府明令列管之管制物品，非
    經中央主管機關許可，不得寄藏、持有，竟於94年4月25 日
    上午10時許，在其位於桃園縣蘆竹鄉坑子村貓尾崎13之1號
    住處內，受友人李仲模（真實姓名、年籍不詳）之所託，代
    為保管改造具有殺傷力之八釐米手槍1支（含彈匣1個，槍枝
    管制編號：0000000000號）及具有殺傷力之改造子彈7顆，
    而未經許可寄藏具有殺傷力之改造手槍、改造子彈。嗣於94
    年4月28日凌晨1時30分許，在台北縣龜山鄉○○村○○○街12
    號4樓之5為警查獲，並扣得前開槍、彈。
四、案經台灣南投地方法院檢察署檢察官指揮內政部警政署刑事
    警察局偵六隊第一組、臺北市政府警察局刑事警察大隊、南
    投縣政府警察局刑事警察隊及草屯分局等單位所組成之專案
    小組偵查暨南投縣政府警察局刑事警察隊報告台灣南投地方
    法院檢察署檢察官，偵查起訴。
    理    由
壹、關於證據能力方面：
一、按被告以外之人於審判外之陳述，雖不符刑事訴訟法第159
    條之1至第159條之4之規定，然經當事人於審判程序同意作
    為證據，法院審酌該言詞陳述作成時之情況，認為適當者，
    亦得為證據；當事人、代理人或辯護人於法院調查證據時，
    知有刑事訴訟法第159條第1項不得為證據之情形，而未於言
    詞辯論終結前聲明異議者，視為有前項之同意，刑事訴訟法
    第159條之5定有明文。本件被告等人及其等之選任辯護人就
    本案採為判決基礎之相關被害人、證人於審判外之陳述，於
    原審及本院審理中均不爭執其證據能力，復未曾於言詞辯論
    終結前聲明異議，而本院審酌上開陳述作成時之情況，並無
    違法取證之瑕疵，認以之作為證據為適當，揆諸上開規定，
    此部分審判外之陳述，均有證據能力。
二、按現行刑事訴訟法第287條之2規定「法院就被告本人之案件
    調查共同被告時，該共同被告準用有關人證之規定」，即共
    同被告對於其他共同被告之案件而言，為被告本人以外之第
    三人，本質上屬於證人，為確保被告對證人之對質詰問權，
    證人於審判中，應依法定程序，到場具結陳述，並接受被告
    之詰問，其陳述始得作為認定被告犯罪事實之判斷依據。本
    件被告本人以外之共同被告，於偵查中向檢察官所為之陳述
    ，其中有部分內容係關於共同被告自己所涉犯嫌之事實，本
    毋庸命具結，而該部分雖與被告本人所涉之犯罪事實相關，
    仍無從加以分割，且本件被告本人以外之共同被告於原審及
    本院審理時已以證人身分作證，並經交互詰問程序確實保障
    被告之訴訟權，共同被告之陳述自得作為認定被告本人犯罪
    事實之判斷依據，合先敘明。
貳、認定本案犯罪事實之理由及證據：
一、上訴人即被告（下稱被告）之答辯：
  (一)被告丁○○坦承有強押被害人壬○○之妨害自由行為及利用
    自動提款機接續6次提領被害人壬○○設於中國信託商業銀
    行帳戶內之款項共12萬元之事實；惟矢口否認有擄人勒贖犯
    行，並辯稱因伊與被害人壬○○共同製造安非他命，因壬○○黑吃黑而未給錢，又伊與壬○○間有賭債糾紛，故伊押被
    害人壬○○取償壬○○所欠之債務而已，伊並無不法所有之
    意圖云云。
  (二)被告辛○○、癸○○、己○○均坦承有強押被害人壬○○之
    妨害自由行為及利用自動提款機接續6次提領被害人壬○○
    設於中國信託商業銀行帳戶內之款項共12萬元之事實；惟矢
    口否認有擄人勒贖犯行，均辯稱因被害人壬○○與被告丁○○之間有債務糾紛，其等係受被告丁○○之委託代為處理債
    務糾紛而已，並無勒取財物的犯意云云。
  (三)被告寅○○坦承有上揭未經許可寄藏具有殺傷力之改造手槍
    、改造子彈犯行，惟矢口否認有何擄人勒贖犯行，並辯稱伊
    未參與本件犯行，不知被害人壬○○被押之情事，亦未毆打
    壬○○云云。
  (三)被告丑○○、卯○○均矢口否認有何擄人勒贖犯行，並均辯
    稱未參與本件犯行，不知被害人壬○○被押之情事，亦未毆
    打壬○○云云。
二、經查：
  (一)本件被告丁○○等7人如何強押、拘禁被害人壬○○、被告
    等7人如何分工、被害人壬○○如何遭被告等7人實施強暴脅
    迫剝奪行動自由而強取身上之財物，及如何交付250萬元，
    暨利用自動提款機接續6次提領被害人壬○○設於中國信託
    商業銀行帳戶內之款項共12萬元等情，業據被害人壬○○指
    述綦詳，並有下列事證可資證明：
  (1)本案經警查獲後，經臚列被告等人之相片如警詢卷宗編號1
    至8所示，由被害人壬○○及被告等人相互交叉指認結果，
    編號l所示相片為己○○，編號2所示相片為卯○○，編號
    3所示相片為丁○○，編號4所示相片為丑○○，編號5所示
    相片為丙○○，編號6所示相片為寅○○，編號7所示相片為
    癸○○，編號8相片為辛○○，有警詢筆錄及被告等人之照
    片可稽。
  (2)被告丁○○於警詢中供稱「我於4月26日下午15、16時左右
    到苗栗縣竹南鎮○○路某鐵皮屋找綽號『黑點』及『紅點』
    兩兄弟，到的時候看見壬○○與綽號『國清』男子和綽號『
    黑點』及『紅點』兄弟在賭博，我馬上出來，就撥打0000-0
    00000的電話給癸○○趕快帶人上來，並打給0000-000000號
    綽號『阿豐』（本名李金發）的男子叫他也趕快帶人過來，
    這期間我就坐在我自用的BMW牌6956-LE號自小客車監視等候
    ，等到他們兩部車都到了以後，我就跟『阿豐』講那個『國
    清』不要動他，我就交他們處理，然後就離開現場了」，「
    （問：你們綁架壬○○，先將他藏匿在何處？該藏匿處所由
    何人提供？）第1個藏匿處所在桃園縣蘆竹鄉○○街鐵皮空
    屋處是我預先安排的，我找我朋友小孩綽號『阿奇』的男子
    向他借用，當癸○○他們押壬○○到那個地點的時候，因為
    『阿奇』不在，門鎖了起來進不去，所以『阿豐』再帶癸○○他們押壬○○去桃園市某空屋內，後來他們在押壬○○至
    桃園縣龜山鄉○○村○○○街12號4樓之5公寓拘禁，這個地點
    是由我透過丑○○找他的弟弟寅○○及友人丙○○借用的，
    最後因為『阿奇』我聯絡到了，在丙○○住處並不安全，我
    覺得並不安全，所以我再聯絡丑○○去帶癸○○、辛○○、
    己○○他們押壬○○過來『阿奇』的住處藏匿」，「（問：
    你們當時綁架壬○○有無提起如何分贓？）是由癸○○、辛○○、己○○他們分得贓款的4成，另外，我和李金發他們
    分得6成」，「（問：你在本案中檐任何種工作？）我是聯
    絡癸○○及李金發他們分別開車過來押人，並且準備藏匿處
    所，另外，我找人頭帳戶找不到，所以後來才叫李金發及「
    阿龍」去找，後來我叫丑○○帶癸○○他們押壬○○過來「
    阿奇」住處時，就被警方查獲了」等語（見94年4月28日警
    詢筆錄）；於偵查中供稱「（問：4樓的公寓是何人找的？
    ）我聯絡丑○○，丑○○向他弟弟寅○○借的地方，那地方
    是寅○○的租屋處」等語（見94年4月28日偵訊筆錄）；又
    於原審審理中供稱「（問：是否有告訴丑○○，壬○○為何
    要被押？）我跟他說這個人有欠我錢，我等他籌錢要幾天時
    間，要借他房間」（見原審卷第2宗第163至169頁）。
  (3)被告辛○○於警詢中供稱「（問：你如何綁架黃權財？還有
    何人參與？）癸○○和我及己○○3人在26日下午17時許從
    彰化市○○○路出發，駕駛癸○○所有之賓士320自小客（
    車號：S8888-LE）走二高在竹南交流道附近1家「富貴園」
    汽車旅館與「董仔」會合，當時『董仔』他們也3、4人在場
    ，隨後，我們便跟著『董仔』在附近的1間賭場外堵壬○○
    ，大約等至隔（27）日凌晨3、4點，壬○○至賭場走出，癸○○便和『董仔』他們下車押人，我和己○○都待在車上未
    下車，之後，我們便跟著『董仔』開至桃園市某一空屋休息
    ，並將壬○○囚禁在此，並由壬○○自己以自己的行動電話
    聯絡其女友籌錢」，「我們先將壬○○安置在桃園市1間空
    屋．．．壬○○自己說他家存250萬的現金，便由他自己以
    自己的電話聯絡其女友賴美惠拿保險箱的鑰匙和癸○○約在
    土城見面，待癸○○拿到錢後，我們又跟著『董仔』將肉票
    移至桃園縣聯福街樹林內的1間鐵皮屋，因為沒人開門，我
    們又將肉票移至龜山鄉○○村○○○街12號4褸之5公寓，當時
    是編號6之男子帶我們上去的，進入屋內後，又看到編號2及
    5 之男子，因為我不認識他們，所以，我並不知道他們的名
    字，現場除了『董仔』離開那間公寓外，其餘的人都待在那
    間公寓睡覺，直至27日晚上20時左右，我們才又將壬○○帶
    至桃園縣蘆竹鄉○○街樹林內的那間鐵皮屋，當時『董仔』
    及編號4之男子已經在那兒等我們了」，「除了在文23街公
    寓，壬○○企圖逃跑，並咬傷編號6之男子，並與之扭打外
    ，其餘人並無對壬○○有其他暴力傷害之行為」，「（問：
    你於綁架壬○○之過程中，擔任何種分工？）我只負責看管
    壬○○」等語（見94年4月28日警詢筆錄）。
  (4)被告癸○○於警詢中供稱「綽號『董仔』男子之真實姓名係
    丁○○」，「（問：你如何綁架壬○○？還有何人參與？）
    於4月26日下午16時許，丁○○有撥打我0000-000000號行動
    電話給我說已經知道綽號『阿財』男子現在何處，要我打1
    支行動電話與對方聯絡，我就撥打丁○○所講的那支電話，
    對方就跟我說『阿財』現在人在苗栗縣竹南鎮某鐵皮屋賭場
    內賭博，叫我趕快過去會合，我於是帶著辛○○及己○○趕
    過去，當時是由己○○駕駛我的8888-LE號黑色賓士牌自小
    客車前往，並由我準備手銬、腳鐐各1付」，「我們總共7個
    人，分別坐在車子上等候壬○○出來，過了1個多小時，壬○○和1名綽號『國清』的男子出來，其中有兩個人就過去
    抓壬○○，其中1人拿出手槍敲打壬○○的頭部，綽號『國
    清』男子見狀要過去拉開，我就出手把他推開，後來我和另
    外兩個人把壬○○押到CRV黑色休旅車上」，「（問：你們
    將壬○○藏匿至何處？何人提供藏匿處所？如何聯絡交付贖
    款？）我們於26日22時許到桃園縣蘆竹鄉○○街1處空屋，
    因為當時門是鎖著的，無法進入，所以和我坐同車的那3個
    人就開黑色喜美休旅車及壬○○的銀色BMW330自小客車先離
    開，另外1個人就和我及壬○○坐上我的黑色賓士自小客車
    ，並由他指示，叫己○○載我們至桃園市○○○○路不熟，
    所以我也不知道正確路名，到1間空屋內，我們就全部下車
    ，進入該空屋。因為押走壬○○的時候，我就有用裝酒的純
    布套套住他的頭，等到進入屋內的時候，我取下絨布套，改
    貼上膠布，並扣上手銬」等語（見94年4月28日警詢筆錄）
    。
  (5)被告己○○於警詢中供稱「1名男子（經現場指認為丁○○
    ）駕駛1部BMW牌X5，就坐上我們的車子．．．，到了1家賭
    場該男子（經現場指認為丁○○）等一下人帶出來要我們車
    子跟在他後面走，過了1個多小時丁○○他就開了那1部BMW5
    出來，我們就跟在他開了1個多小時車來到1棟大樓公寓，我
    就看到寅○○（經現場指認）下來帶我、癸○○、辛○○（
    現場指認）、丁○○及債主壬○○（警方告知）到該棟大棲
    公寓4樓（正確地址不清楚），壬○○被丁○○押下來時壬○○眼睛有被上黃色膠帶蒙住眼睛，而我走在最後面。我們
    到達該棟大樓4樓房間內時已經有丑○○、卯○○、丙○○
    （現場指認）在房間內，丁○○就要我看守住壬○○，我看
    守很久就不知不覺睡著了，辛○○就要我到該公寓隔間樓上
    睡覺，突然間有聽到樓下（隔間褸下）壬○○要逃跑，與丑
    ○○發生扭打，我就下樓看見寅○○抓住黃櫂財，丑○○與
    謝文峰毆打壬○○，癸○○出面制止後壬○○就被以膠帶蒙
    上眼睛並銬上手銬，因為我上廁所，所以我沒有看見是何人
    所為。約同日（94年4月27日）下午5、6點時，癸○○就打
    電話跟丁○○講說我們要先回去彰化，丁○○就告訴癸○○
    要我們幫他把人載到桃園縣蘆竹鄉○○街樹林內鐵皮屋，並
    由丑○○帶路，我們到達該處所時欲離開就遭警方逮捕」等
    語（見94年4月28日警詢筆錄）。
  (6)被告丑○○於警詢中供稱「（問：警方在94年4月27日晚上
    21時許，在桃圍縣蘆竹鄉○○街樹林內鐵皮屋營救被害人壬○○時你是否在場？）我在場」，「（問：你在現場作何事
    ？）是丁○○打電話要我過去」（見94年4月28日警詢筆錄
    ），「（問：丁○○於94年4月27日約你相約於桃園縣龜山
    鄉○○○街l2號4樓之5，見面時現場有何人？當時何情形？）
    丁○○帶著癸○○、辛○○、己○○及壬○○到我同學於桃
    園縣龜山榔文23街12號4樓之5住處找我時屋內除了我之外，
    尚有寅○○、卯○○及幾個小孩子。丁○○進去有向我說他
    們是債務糾紛，說完丁○○就先離開了，癸○○、辛○○、
    己○○及壬○○等人留在屋內」，「癸○○、辛○○、己○○及壬○○都留在屋內未離開，丙○○當天凌晨有回來，直
    至中午11時才跟謝文峰出去外面作水電工程」，「（問：據
    被害人壬○○指稱該時段，他有將眼罩拿掉，想要偷跑卻遭
    人毆打，你是否知情？當時現場情況為何？）他偷跑時我不
    知道，我當時在樓上睡覺，我是聽到樓下有爭吵聲，我就下
    來看看，就看到壬○○蹲在牆邊被辛○○及己○○控制住，
    後來就聽我弟弟講因為壬○○下樓偷跑時偷襲我弟弟，當時
    我弟弟正在打電腦，我弟弟便與他扭打」，「（問：據你所
    稱94年4月27日下午7、8時許，你離開桃園縣龜山鄉○○○街
    12 號4樓之5，當時為什麼要離開？）我記得當天，丁○○
    撥打我的手機0000000000，跟我們說要換地方。癸○○叫我
    帶辛○○、己○○及壬○○等人下樓，癸○○開車在樓下等
    我，他說他路不太熟，要我帶路。我便與辛○○、己○○及
    壬○○搭癸○○的賓士轎車，由我帶路前往桃園縣蘆竹鄉○○路鐵皮屋內。我們到的時候，丁○○已經在那邊等我們了
    ，癸○○、己○○、辛○○等人便帶壬○○進去房間內，我
    留在大廳，之後警察就進來了」等語（見94年6月22日警詢
    筆錄）；又於偵查中供稱「（問：揚元森、己○○、辛○○
    將壬○○從丙○○的公寓押到蘆竹鄉的鐵皮屋是否是你帶他
    們過去的？）是。是丁○○叫我帶他們過去的」等語（見94
    年4 月28日偵訊筆錄）。
  (7)被告寅○○於警詢中供稱「（問：你見到何人押被害人壬○○？）我有見到丁○○、己○○、癸○○、辛○○（經當場
    指認相片）」，「（問：你可知壬○○是被擄人勒贖財物的
    ？）我在94年4月27日晚上l9時許，被害人要帶到桃園縣蘆
    竹鄉○○街樹林內鐵皮屋才知道」（見94年4月28日警詢筆
    錄），「因為在94年4月26日晚上約22-23時左右，由丁○○
    及編號6、7、8之男子共同押被害人至桃園縣龜山鄉○○○街
    12號4樓之5，當面跟我們說，他是藥頭，並當面要我看顧被
    害人」，「當時被害人眼睛是遭上黃色膠帶矇住的，手跟腳
    都是遭手銬及腳鐐銬起來」，「（問：你當時看見被害人壬○○遭上開方式綁住時，是否知道係擄人勒贖案件？）我知
    道」，「（問：據被害人壬○○稱，他試圖逃跑結果遭人家
    發現被圍毆，當時有何人共同參與圍毆被害人？）當時我在
    玩電腦遊戲，被害人壬○○從樓中樓逃下樓梯要逃跑，他看
    見我就出手打我，我也出手打他，2人就互毆，接下來卯○○、丑○○、辛○○、癸○○、己○○就跑下來共同圍毆被
    害人」等語（見94年5月11日警詢筆錄）；又於原審訊問中
    供稱「（問：有無協助看管壬○○？）有協助看管壬○○，
    是照片編號1.3.7.8的人叫我協助看管」，「（問：多少人
    看管被害人？）照片上之1、7、8、3的人把被害人帶來的。
    丁○○要我與哥哥丑○○幫忙注意一下被害人」等語（見94
    年4月29日原審訊問筆錄）。
  (8)被告卯○○於警詢中供稱「（問：警方於94年4月28日凌晨l
    時30分，由南投地檢署檢察官指揮，前往桃園縣龜山鄉○○
    村○○○街12號4樓之5實施搜索，你是否在場？）我有在場」
    等語（見94年4月28日警詢筆錄）。
  (9)綜據上述，可知：
    被告丁○○確與綽號「阿豐」、「阿龍」之成年男子，先
　　　於94年4月10日前某日，在彰化縣彰化市○○○路282號被
      告癸○○經營之永生當鋪內，先謀議如何綁架壬○○、如
      何分配贖金等相關事宜，並達成由丁○○取得其中6成贖
      金、癸○○取得其中4成贖金之協議。
    被告丁○○覓妥桃園縣蘆竹鄉南崁下55之1號鐵皮屋供作
      藏匿人質處所後，即於94年4月26日下午，與綽號「阿豐
      」、「阿龍」者及另2名姓名年籍不詳之成年男子，分乘
      車牌號碼不詳之黑色喜美CRV休旅車，癸○○則夥同己○○、辛○○3人共乘1車，前往苗栗縣竹南鎮○○路91號旁
      鐵皮屋，在該處挾人多之勢，並以是否具殺傷力不明之槍
      枝指向被害人壬○○及以槍托毆打之強暴方式，剝奪被害
      人壬○○之行動自由，而將被害人強押上車，先駛往丁○○事先覓妥之桃園縣蘆竹鄉南崁下55之1號鐵皮屋，惟因
      無人在家無法進入，乃另行將被害人押往綽號「阿豐」者
      所覓得位於桃園市之某空屋內私行拘禁之。
    被告丑○○經丁○○告知，明知丁○○借用處所之目的，
      係作為藏匿遭其等私行拘禁之人質之事實，已據被告丁○○、丑○○於警詢中供述甚明，被告丑○○仍向不知情之
      丙○○借用臺北縣龜山鄉○○村○○○街12號4樓之5樓中樓
      住宅，供被告等人躲藏及藏匿人質之用，並由丑○○、寅
      ○○、卯○○等人在該住宅協助看管被害人壬○○，因壬○○試圖脫逃，乃遭寅○○、卯○○、丑○○、辛○○、
      癸○○、己○○等人共同圍毆成傷，繼之由丑○○帶領辛○○、己○○、癸○○連同人質壬○○搭乘癸○○所有之
      車號8888－LE賓士自用小客車，而丁○○駕駛車牌號碼
      6956－LE號車輛跟隨在後，將人質壬○○移往原本尋覓之
      桃園縣蘆竹鄉南崁下55之1號鐵皮屋內藏匿之事實，亦據
      被告丑○○、寅○○供述無訛。
    核被告寅○○、丑○○2人係兄弟，其2人彼此間暨與被告
      卯○○間均無怨隙，且寅○○、丑○○於彼時之陳述，是
      在記憶猶新的情況下直接作成，與事實較相近，當時直接
      面對詢問警員所為陳述因無其他被告在場而較為坦然，亦
      較無受外力干擾或事後串謀之情形，不致故為不利自己或
      其他被告之陳述，其證詞具憑信性；且被告寅○○、丑○○2人上開陳述，與被害人壬○○於警詢時之指訴情節互
      核相符，足認被告丑○○、寅○○、卯○○3人，就被害
      人壬○○遭丁○○等人如何拘禁等事宜，均有犯意聯絡，
      且各有分工負責之行為分擔。被告丑○○、寅○○事後翻
      異前詞，改稱不知情云云，被告卯○○矢口否認參與上開
      犯行云云，顯係互相迴護及卸責之詞，不可採信。至證人
      壬○○於本院審理中證述：被告寅○○、丑○○2人當時
      並沒有出手毆打伊，是伊叫被告等人將伊綁起來的云云；
      查證人壬○○此部分證詞與其之前所述之內容不符且與被
      告等人前開所述之情形亦不相符，顯屬事後迴護被告寅○○、丑○○2人，尚難採信，附此敘明。
  (10)按共同正犯之成立，祇須具有犯意之聯絡，行為之分擔，既
    不問犯罪動機起於何人，亦不必每一階段犯行，均經參與（
    最高法院34年上字第862號判例參照）。又按共同實施犯罪
    行為之人，在合同意思範圍以內，各自分擔犯罪行為之一部
    ，相互利用他人之行為，以達其犯罪之目的者，即應對於全
    部所發生之結果，共同負責（最高法院28年度上字第3110
    號、50年度台上字第1060號判例參照）。上揭被害人遭被告
    等人實施強暴行為而強押上車時起，並3度更換拘禁地點等
    過程，被告等7人未必於每一階段之犯行全程參與，惟其等
    相互利用其他人之行為，而達到本件犯罪行為之目的至為明
    確，依照上開說明，足認被告等7人間均有犯意聯絡及行為
    分擔。
  (二)本件被害人壬○○曾因被告丁○○透過第3人乙○○轉交而
    取得製造安非他命之材料麻黃素1包，原約定由壬○○代為
    覓人將之製成安非他命成品後欲販賣圖利，惟壬○○因故失
    落該麻黃素後，雖壬○○已提出金錢賠償，丁○○仍認尚不
    足填補其損失等情，有下列事證可資證明：
  (1)被告丁○○於警詢中供稱「（問：你們為何要綁架壬○○？
    ）我於94年4月初拿了12至13公斤麻黃素給壬○○要製造安
    非他命」等語（見94年4月28日警詢筆錄）；於本院審理中
    供稱「（問：你與壬○○間有何糾紛？）我與壬○○，我有
    拿安非他命的原料麻黃素給他，結果他有無製造成功我不曉
    得，但他後來告訴我他被警抓到，他只拿一些材料錢給我，
    只給我1百多萬元而已」，「（問：製安毒部份他要給你多
    少？）講好他如有做好的話所得，當初說1人1 半，約1 千
    多萬左右」，「（問：你拿多少價值原料給他，市價多少？
    ）20公斤麻黃素，我跟人家買就要1百多萬元」，「（問：
    他後來有將安毒製作成功否？）跟我說1、2個禮拜後要與我
    算清楚，後來拖到3、4個禮拜，他說被警察查獲，我懷疑他
    騙我，因為報紙沒有登出來，後來壬○○透過乙○○拿165
    萬給我，說要彌補我的材料錢，我拿10萬元給乙○○當走路
    工，當時還有庚○○、戊○○及其朋友我不認識及甲○○、
    連云璋在場」等語（見本院95年6 月28日審判筆錄）。
  (2)證人即被害人壬○○於本院審理中證稱「（問：丁○○有無
    透過乙○○拿安非他命的原料給你？）他有拿1包東西給我
    ，叫我回去台北問問看是否可以處理，我拿到台北時就給別
    人黑吃黑拿走了。我還賠償乙○○250萬元」，「（問：這
    包是什麼東西？）安非他命原料麻黃素」，「（問：交給你
    的目的？）這東西我不是很懂，但我交往很多人，所以他問
    我是否有其他人可以配合作」，「（問：乙○○拿安非他命
    給你時，是用何東西包裝？）類似麻布袋的東西」，「（問
    ：裝了多少？）11公斤，約有半包左右，叫我拿去給人家看
    」，「（問：你怎麼知道是11公斤？）是乙○○說的」等語
    （見本院96年2月7日審判筆錄）。
  (3)證人庚○○於原審審理中證稱「（問：你後來是否知道發生
    這件事情的原因？）我知道丁○○曾經透過乙○○拿原料給
    壬○○」，「（問：你如何知道？）我沒有親眼看到，但是
    我曾經看過乙○○拿錢給丁○○但好像應該是200萬元，但
    是拿不足，丁○○不高興」等語（見原審94年11月23日審判
    筆錄）；於本院審理中證稱「（問：丁○○請乙○○拿原料
    給壬○○你親眼看到？）有，是丁○○拿原料給乙○○，乙○○當場打電話約壬○○說你交代的事情已經弄好了會拿過
    去給你」，「（問：壬○○透過乙○○拿錢給丁○○你有無
    親眼看到？）答：有，乙○○拿錢給丁○○」，「（問：當
    時雙方談話內容為何？）乙○○說壬○○要他拿錢給丁○○
    ，說不好意思與原來說的金額拿不夠，丁○○發牢騷不高興
    」等語（見本院95年8月2日審判筆錄）。
  (4)證人甲○○於本院審理中證稱「（問：你有無看過乙○○拿
    錢給丁○○？）我正好在場」，「（問：乙○○拿少錢給丁○○？）大約有1百5、60萬元，均是現金」，「（問：乙○○拿錢給丁○○時有無發生爭執或不愉快？）乙○○只是受
    託，丁○○有質疑怎麼這麼少？還拖那麼久」等語（見本院
    95年8月2日審判筆錄）；證人戊○○亦證稱「乙○○拿錢給
    丁○○時有我有看到」等語（見本院95年6月28日審判筆錄
    ）。
  (5)核證人庚○○、甲○○、戊○○與被告丁○○間並無親誼或
    怨隙，不致故為有利或不利於被告之陳述，而證人壬○○係
    本案之被害人，亦不致故為有利於被告之陳述，其等證詞均
    具憑信性。則證人庚○○、甲○○均親見第3人乙○○轉交
    約160萬元之現金予被告丁○○，證人庚○○更證稱被告丁○○拿「原料」予乙○○，並親自見聞乙○○當場以電話聯
    繫壬○○稱「你交代的事情已經弄好了會拿過去給你」等語
    ，與證人壬○○證述之情節互核相符，被告丁○○上開供述
    應非虛言，堪信被告丁○○與被害人壬○○間，確有上開關
    於製造、販售安非他命之財務糾紛。至證人乙○○於原審及
    本院審理中雖否認有代為交付製造安非他命之材料與壬○○
    ，並轉交壬○○所交付之款項與丁○○云云；查，證人乙○○所述與前開證人庚○○、甲○○、戊○○、壬○○證述之
    內容不合，且被告丁○○自警訊時即稱與被害人間有安非他
    命材料麻黃素，一起製造安非他命之協議，經本院調查結果
    應屬可信，已如前述，而證人乙○○所為之證詞，恐係為避
    免另涉犯製造安非他命之罪嫌，所為撇清責任之詞，應無足
    取。另選任辯護人李世才律師請求再傳訊證人乙○○，證明
    被害人壬○○所交付轉交予被告丁○○之金額是250萬元，
    與被告丁○○實際所收到之金額不符一節，因證人乙○○於
    原審及本院做證實，均一再否認有代為轉交金錢之事實，實
    無再次作證之必要，且本院認為本件所轉交之金錢縱有不符
    之處，與被告等人對於本件犯罪之成立，已無關連，本院認
    並無再予傳喚之必要，並此敘明。所述並不相符
  (三)按擄人勒贖罪，以行為人自始有使被害人以財物取贖人身之
    意思為已足。倘行為人使被害人交付財物，別有原因，為達
    其取得財物之目的，而剝奪被害人之自由者，除應成立其他
    財產上之犯罪或牽連犯妨害自由罪外，要無成立擄人勒贖罪
    之餘地，最高法院固著有65年度臺上字第3356號判例足稽，
    惟行為人與被害人間雖有財務糾紛，而行為人剝奪被害人之
    行動自由，並非單純滿足其債權，而係藉詞雙方間別有財務
    糾紛之原因，以達勒取財物之目的，仍應成立擄人勒贖罪。
    本件被告丁○○與被害人壬○○間，固有上開關於製造、販
    售安非他命之財務糾紛，惟被告丁○○夥同綽號「阿豐」、
    「阿龍」者，另2名姓名年籍不詳之成年男子，及被告癸○○、己○○、辛○○、寅○○、卯○○、丑○○等人共同剝
    奪被害人壬○○之行動自由，而使被害人交付財物，仍構成
    擄人勒贖犯行，詳見下述：
  (1)被告丁○○透過第3人乙○○轉交被害人壬○○製造安非他
    命之材料麻黃素1包約10餘公斤，約定製成安非他命成品後
    可販賣牟利，因壬○○失落該麻黃素而未能如願獲此不法之
    利益，經壬○○以現金約160餘萬賠償等情，已詳見前述，
    則被害人壬○○既以現金約160餘萬賠償被告丁○○關於製
    造安非他命材料麻黃素之損失，其等間已無債務存在；雖被
    告丁○○仍認尚不足填補其損失，惟丁○○於本院審理中已
    供明「我有拿安非他命的原料麻黃素給他，結果他有無製造
    成功我不曉得」，「他說被警察查獲，我懷疑他騙我」等語
    ，亦如前述，則被告丁○○並不確知該批麻黃素已否製成為
    安非他命成品，自不確知其可依約獲得分配款1千餘萬元，
    尚難逕指被害人壬○○對被告丁○○負有1千餘萬元之債務
    存在。至被告丁○○於警詢中供稱「壬○○做好6、70公斤
    的安非他命，全部的販毒所得都沒有分給我們，我非常不滿
    」云云，顯與事實不符，尚難採信。
  (2)依被告丁○○於原審審理時供稱「（問：押壬○○的目的？
    ）我是要壬○○將坑我的錢吐出來」等語（見原審94年12月
    16日審判筆錄），可知被告丁○○等人自始有使被害人壬○○以財物取贖人身之意思；且被告丁○○所辯伊與被害人壬○○間有債務糾紛云云，係丁○○主觀上認為被害人壬○○
    「坑」其錢財，此一般之債務糾紛，須客觀上確有債權債務
    關係存在之情形顯然不同。足認被告丁○○上開夥同被告癸○○等人對被害人壬○○妨害自由之犯行，係藉詞雙方間別
    有財務糾紛之原因，以遂行其等勒取財物之目的。此與前開
    判例所示，所謂別有原因之情形不合，自難引用該判例意旨
    ，作為有利被告等人之認定。
  (3)至被告丁○○於原審、本院審理中均供稱伊與壬○○間另有
    賭債云云，並供稱「壬○○欠我4、5百萬賭債，沒有憑據」
    等語（見本院95年6月28日審判筆錄），惟證人即被害人壬○○始終否認其與被告丁○○間有何賭債存在；證人戊○○
    雖證稱：被告丁○○與被害人壬○○間有賭債存在是聽來的
    云云，證人乙○○證稱：被告丁○○與被害人壬○○間有賭
    債存在，金額不知道云云；查，上開證人或謂賭債之事是聽
    聞而來，或不知確實之金額為多少？自難作為認定賭債存在
    之依據，況且被告丁○○於警詢、偵查中均未提及賭債一事
    ，迄審判中始供述其與被害人壬○○間尚有賭債4、5百萬元
    之糾紛，經本院調查結果，並無任何證據足資證明被告等人
    對被害人壬○○為妨害自由之行為，係為索討賭債，被告丁○○此部分供述，自難採為有利於被告等人之認定。
  (四)末查被告丁○○夥同綽號「阿豐」、「阿龍」者，另2名姓
    名年籍不詳之成年男子，及被告癸○○、己○○、辛○○、
    寅○○、卯○○、丑○○等人如何強取被害人壬○○身上攜
    帶之財物，並向被害人壬○○及其家人勒取財物暨利用自動
    提款機接續6次提領被害人壬○○設於中國信託商業銀行帳
    戶內之款項共12萬元之事實之事實，業據證人即被害人壬○○於警、偵訊、原審及本院審理中指述歷（見94年4月28日
    警詢筆錄、同日偵查筆錄、原審94年11月23日審判筆錄、本
    院95年6月28日審判筆錄），並有下列事證可資證明，堪信
    屬實：
  (1)證人賴美惠於警詢中證稱「（問：你於何時？何地？如何得
    知你男友壬○○遭人綁架？）我是於94年4月26日23時許（
    正確時間我不確定）接獲1通0000000000行動電話男性聲音
    ，撥打我們號0000000000行動電話，告知我男友壬○○在他
    們場子（意指賭場）輸了新台幣500萬，壬○○要他到我這
    裡來拿錢，並留1支門號0000000000行動電話給我，要我撥
    過去求證，我於94年4月28日23時27分49秒回撥門號
    0000000000行動電話，先是1名男子接聽，後來他有拿給壬○○講，壬○○要我拿250萬給他，我與壬○○掛斷電話不
    久，門號0000000000就撥打我電話過來跟我講他人在附近，
    跟我約在台北縣土城市○○路頂好商場大門前見面交錢」等
    語（見94年4月28日警詢筆錄）；於偵查中證稱「（問：交
    款的過程如何？）後來我們約定在土城市的立德頂好商場大
    門前交款，後來對方就面對車道走過來，我將現金250萬元
    放在紙袋內，當面交給他」，「（問：提示卷附相片，你將
    現金交給何人？）編號7的癸○○」（見94年4月28日偵訊筆
    錄）；於原審審理中證稱「（問：你在警察、檢察官那邊所
    言是否實在？）實在」等語（見原審94年11月23日審判筆錄
    ）。
  (2)證人黃美惠於警詢中證稱「我於94年4月27日上午9時30 分
    接獲我弟弟以行動電話0000000000撥打我公司電話00000000
    00給我，告知我說要我準備600萬元，準備好拿給賴美惠，
    歹徒會去找賴美惠拿贖款後就掛斷電話」，「（問：你總共
    接獲幾通交付贖款電話？詳細情形為何？）我於94 年4月27
    日共接獲4通，第1通是我於94年4月27日上午9時30 分接獲
    ，第2通是同日上午10時許，是我弟弟以同支行動電話撥打
    我行動電話0000000000其內容是要告知我錢先不要領出來，
    用匯款方式交付贖款，其匯款帳戶再等通知，第3通是我弟
    弟以同支行動電話，撥打我行動電話092750l897，問我準備
    好沒，我回答我還在籌錢中，匯款時間已經超過3點半我也
    沒辨法匯款，我跟我弟弟講電話中，1位男性歹徒接過電話
    ，告知我叫我要好好合作不要有小動作你弟弟就會沒事，後
    就斷線，第4通亦是我弟弟以同支行動電話，撥打我行動電
    話0000000000，問我籌錢籌的怎樣，我說我還在籌措中，我
    弟弟告知我如果錢籌不夠把車子賣掉等明（28）日中午再告
    知我匯款帳號，我就問我弟弟吃飯沒後就斷線，直到警方通
    知我弟弟已安全被警方救獲我才停止籌措贖款」等語（見94
    年4月28日警詢筆錄）；又於偵查及原審審理中均為內容相
    同之陳述（見94年4月28日偵訊筆錄、原審94年11月23日審
    判筆錄）。
  (五)被告丁○○等人上開擄人勒贖之犯行，並有被告己○○、辛○○、癸○○、丁○○、丑○○、寅○○等人互為指認參與
    本案之刑事檔案相片各1份、被害人壬○○指認參與擄人勒
    贖之被告己○○、丁○○、丑○○、寅○○、癸○○及辛○○等人刑事檔案相片各1張、被告丁○○所使用之000000000
    0號行動電話與被告丑○○所使用之0000000000 號行動電話
    通訊監察譯文1份（見94年度偵字第1566號卷宗第94、95、
    96頁）、被告丁○○、癸○○和2名不詳姓名之成年男子強
    押被害人壬○○至桃園縣龜山鄉○○○街12號4樓之5處藏匿時
    大樓監視器翻拍照片4張（見94年度偵字第2710 號卷宗第41
    、42頁）、被害人壬○○中國信託商業銀行帳號0000000000
    00號94年4月26日至4月27日帳戶歷史交易查詢1紙（見94年
    度偵字第1571號卷宗第240頁）、被害人壬○○澄清醫院診
    斷證明書正本1紙（見94年度偵字第1570號卷宗第176頁）、
    搜索攻堅囚禁人質現場蒐證畫面8張（見94年度偵字第1567
    號卷宗第127、128頁）、證人賴美惠指認取款被告癸○○之
    刑事檔案相片1份（見94年度偵字第1566號卷宗第134 頁）
    、被告己○○指認綁架被害人壬○○及藏匿人質等處所之刑
    案蒐證相片10張（見94年度偵字第1566號卷宗第200頁至第
    204頁）、被告丑○○指認藏匿人質處所蒐證相片1份（見94
    年度偵字第1567號卷宗第201頁至第203頁）、被告辛○○指
    認綁架被害人壬○○及藏匿人質等處所之刑案蒐證相片10張
    （見94年度偵字第1568號卷宗(二)第113頁至第117頁）、被告
    寅○○指認綁架被害人壬○○之被告丁○○等人之刑事檔案
    蒐證相片8張（見94年度偵字第1569號卷宗第24頁）、被告
    癸○○指認綁架被害人壬○○及藏匿人質等處所之刑案蒐證
    相片10張（見94年度偵字第1570號卷宗第229頁至第233頁）
    、被告丁○○指認綁架被害人壬○○及藏匿人質等處所之刑
    案蒐證相片10張（見94年度偵字第1571號卷宗第211頁至第
    215頁）、被害人壬○○所提供中國信託商業銀行林口簡分
    行戶名壬○○之存摺封面影本、遠東國際商業銀行戶名壬○○之存摺封面影本及車牌號碼6V－6550號行車執照影本各1
    份（見94年度偵字第1571號卷宗第233、234、235 頁）等附
    卷可稽；復有扣得分別為丁○○等人所有供本件犯罪之物：
    (1)丁○○所有供聯絡使用之0000000000、0000000000號之行
    動電話2支、現金55萬8千元、供綑綁矇住壬○○雙眼已使用
    之膠帶及剩餘膠帶（2捆）共3捆；(2)丑○○所有供聯絡使用
    之0000000000號之行動電話；(3)己○○所有供聯絡使用之
    0000000000號之行動電話；(4)癸○○所有供聯絡使用之0000
    000000號之行動電話及手銬、腳鐐各1付、車牌號碼8888－
    LE號自用小客車1部（已發還）(5)辛○○所有供聯絡使用之
    0000000000號之行動電話1支等物可資佐證。
  (六)被告寅○○未經許可寄藏具殺傷力之槍彈行為，有下列補強
    證據可資佐證，堪信屬實。
  (1)被告寅○○此部分犯行，迭據寅○○於警、偵訊、原審及本
    院審理中坦白承認，其先後供述內容均一致，並有8釐米改
    造手槍1支（含彈匣1個）及改造子彈7顆等物扣案可證。
  (2)上開扣案之槍彈，經送請內政部警政署刑事警察局鑑定，結
    果為送鑑8釐米改造手槍1支（槍枝管制編號0000000000號
    ），認係由仿WALTHER廠PPK／S型半自動手槍製造之玩具手
    槍換裝土造金屬槍管而成之改造手槍，經檢視雖欠缺保險裝
    置，惟不影響其擊發功能，可擊發適用之子彈，認具殺傷力
    。送鑑改造子彈7顆，認均係土造子彈（具直徑8.0mm 金
    屬彈頭），經取樣2顆試射，均可擊發，認具殺傷力，有該
    局94年6月9日刑鑑字第0940074878號槍彈鑑定書1份附卷可
    稽（見94年度偵字第1572號卷宗第85頁至第87頁可稽。
  (七)綜上所述，被告丁○○、癸○○、己○○、辛○○、丑○○
    、寅○○、卯○○共同擄人勒贖，被告寅○○另有寄藏具殺
    傷力之槍彈等事證已臻明確，其等犯行均堪以認定。
參、論罪科刑理由：
一、新舊法適用之比較：
  (一)查被告等行為後，刑法第55條牽連犯之規定，業於94年7 月
    7日修正公布刪除，並於95年7月1日施行，則被告等之犯行
    ，因行為後新法業已刪除牽連犯之規定，此刪除雖非犯罪構
    成要件之變更，但顯已影響行為人刑罰之法律效果，自屬法
    律有變更，依新法第2條第1項規定，比較新、舊法結果，被
    告所犯之數罪具有牽連犯之關係，依修正前即行為時之規定
    ，應從一重之罪處斷；而依修正後之刑法，既刪除牽連犯之
    規定，則所犯上述各罪應依數罪併罰之規定分論併罰，自以
    適用被告等之行為時法律即舊法論以牽連犯，對被告等較為
    有利（最高法院95年第8次刑事庭會議決議參照）。
  (二)刑法第33條第5款亦經修正公布，修正後刑法第33條第5款規
    定「罰金：新臺幣1千元以上，以百元計算之」，與修正前
    刑法第33條第5款規定「罰金：（銀元）1元以上」不同。比
    較新舊法結果，以修正前即行為時法較有利於被告，應依刑
    法第2條第1項規定，本案被告所犯刑法第339條之2第1項及
    違反槍砲彈藥刀械管制條例第8條第4項、第12條第4項中有
    關罰金及併科罰金之法定罰金刑部分，自應適用行為時之法
    律即修正前刑法第33條第5款規定決定其罰金部分之法定刑
    。
  (三)關於易服勞役部分：被告於犯罪時之刑法第42條第2項前段
    規定：「易服勞役以一元以上三元以下折算一日」，被告寅
    ○○行為時之易服勞役折算標準，修正前罰金罰鍰提高標準
    條例第2條（現已刪除）規定，就其原定數額提高為100倍折
    算1日，則被告寅○○行為時之易服勞役折算標準，最高應
    以銀元300元折算1日，經折算為新臺幣後，應以新臺幣900
    元折算為1日。惟修正後刑法第42條第3項前段規定：「易服
    勞役以新臺幣一千元、二千元或三千元折算一日」。比較修
    正前後之易服勞役折算標準，以修正後之規定，較有利於被
    告寅○○，自應適用修正後刑法第42條第3項之規定。
  (四)關於定應執行刑部分：修正前刑法第51條規定：「數罪併罰
    ，分別宣告其罪之刑，依左列各款定其應執行者：」其中第
    5款規定：「宣告多數有期徒刑者，於各刑中之最長期以上
    ，各刑合併之刑期以下，定其刑期。但不得逾20年。」修正
    後刑法第51條第5款規定：「宣告多數有期徒刑者，於各刑
    中之最長期以上，各刑合併之刑期以下，定其刑期。但不得
    逾30年」比較結果，修正後刑法並非較有利於行為人，仍應
    依修正前刑法，定其應執行之刑。
  (五)又刑法第28條共同正犯、第55條想像競合犯等規定，亦均有
    修正，惟分別比較新、舊法結果，對被告之法律效果並無不
    同，自無庸適用刑法第2條第1項前段規定，應逕依現行刑法
    之規定論處。
二、按擄人勒贖罪我國實務上之見解，認強盜罪及擄人勒贖罪，
    固均以取得財產上不法利益為目的，惟強盜罪，係以使用強
    暴、脅迫等手段，使人交付財物為構成要件，擄人勒贖罪，
    則以意圖勒贖而擄人為構成要件，後者犯罪態樣，係將被害
    人置於行為人實力支配下，予以脅迫，以便向被害人或其關
    係人勒索財物，因此擄人勒贖罪本質上為妨害自由與強盜結
    合。在形式上則為妨害自由與恐嚇罪結合。亦即強盜與擄人
    勒贖同以意圖為自己或第三人不法所有為主觀違法要件，僅
    其實施手段不同。如有不法得財意思而施行強暴、脅迫，擄
    掠被害人脫離其原在處所，使喪失行動自由，而移置於自己
    實力支配下，藉以向被害人或其關係人勒索財物，即構成擄
    人勒贖罪，本質上為妨害自由與強盜結合，犯罪情節較單純
    強盜為重。換言之，即認區分強盜與擄人勒贖罪，係以是否
    將被害人擄走脫離其原有處所，使喪失行動自由，而移置於
    自己實力支配下，為其區別標準。即單純施以強暴、脅迫等
    手段，使人交付財物，構成強盜罪；如先將被害人擄走置於
    行為人實力支配下，再予以脅迫，以便向被害人或其關係人
    勒索財物行為，一經實現，犯罪即屬既遂，此有最高法院92
    年度台上字第2913號判決可資參考。本件被告丁○○、癸○○、辛○○、己○○於作案前即預先準備膠帶、手銬、腳銬
    ，顯見即有擄走被害人壬○○之預謀，且案發時，渠等亦果
    真將被害人壬○○強擄至汽車內，強行載往桃園等地藏匿，
    將被害人擄走脫離其原有地方，使被害人壬○○喪失行動自
    由而移置於渠等實力支配下，再強取被害人壬○○身上之財
    物及強逼被害人壬○○交出金融卡及密碼，從而渠等所為顯
    非加重強盜犯行，而係擄人勒贖犯行。又按擄人勒贖其犯罪
    態樣係屬「繼續犯」，於被擄人未釋放之前，參與擄人勒贖
    過程中之部分行為，均應認為擄人勒贖之共同正犯。本案被
    告寅○○、丑○○、卯○○雖僅參與看管人質之行為，然渠
    等所為屬擄人勒贖之構成要件行為，仍應以共同正犯論處。
    核被告等7人所為，均係犯刑法347條第1項擄人勒贖罪及刑
    法第339條之2第1項利用自動付款設備詐欺取財罪；被告丁○○、癸○○、辛○○、己○○、寅○○、丑○○、卯○○
    與綽號「阿豐」、「阿龍」之成年男子、另2名不詳姓名成
    年男子者間，均有犯意聯絡及行為分擔，均為共同正犯。被
    告等人先後6次利用自動櫃員機，詐領被害人所有存款之行
    為，係本於單一犯意，密接為之，且所侵害之法益同一，為
    接續犯，應包括論以利用自動付款設備詐欺取財一罪。被告
    等7人所犯擄人勒贖罪及利用自動付款設備詐欺取財罪間，
    有方法、目的之牽連關係，應依修正前刑法有關牽連犯之規
    定，從一重之擄人勒贖罪處斷。至檢察官起訴書已於犯罪事
    實欄敘及被告等7人有利用自動付款設備詐欺取財之犯行，
    惟漏列刑法第339條之2第1項之罪名，本院應逕予審究，併
    此敘明。被告等人因被害人壬○○欲逃跑而毆打壬○○成傷
    部分，未據被害人壬○○提出告訴，本院自無從一併審理，
    附此敘明。又被告寅○○另犯槍砲彈藥刀械管制條例第8條
    第4項、第12條第4項之罪。被告寅○○於寄藏期間，非法持
    有前開槍、彈，其持有之低度行為，應為高度之寄藏行為所
    吸收，不另論罪。被告寅○○以一寄藏行為，而觸犯上開未
    經許可寄藏其他可發射子彈具有殺傷力之槍砲及未經許可寄
    藏子彈等2罪，為想像競合犯，依刑法第55條之規定，從一
    重論以未經許可寄藏其他可發射子彈具有殺傷力槍砲罪。被
    告寅○○所犯擄人勒贖罪及未經許可寄藏其他可發射子彈具
    有殺傷力槍砲罪，犯意各別，行為互殊，應予分論併罰。
三、原審對被告等人予以論罪科刑，固非無見，惟有下列違誤之
    處：(一)原判決認定被告丁○○與被害人壬○○之間從來沒有
    有關製造安非他命之糾紛存在，與本院認定之情形不符；又
    (二)原審不及比較有關刑法修正之相關事項，及經比較結果有
    關易服勞役折算標準，以修正後之規定較有利於被告寅○○
    ，而原審仍，適用修正前之相關規定，尚有未洽。本件被告
    等7人提起上訴，雖非可採，惟原判決既有上揭可議之處，
    自屬無可維持，應由本院將原審判決撤銷改判。審酌被告等
    7人有關前科之情形、犯罪之動機、目的、手段、其品行及
    智識程度、犯罪所居之地位及分工之情形、所為嚴重危害社
    會治安與對被害人所造成危害之程度及其等7人犯罪後之坦
    承部分犯罪事實等一切情狀，分別量處被告等7人如主文所
    示之刑，其中被告寅○○部分併諭知易服勞役之折算標準及
    定其應執行之刑，以示懲。又被告等7人不思正常工作，而
    以擄人勒贖方式求得不法利益，本院審酌其犯罪之性質，認
    有宣告褫奪公權之必要，爰各併予宣告褫奪公權如主文所示
    〈褫奪公權依我國刑法規定，為從刑之一種，附屬於主刑，
    不生比較輕重問題（最高法院79年度第3次刑事庭會議決議
    參照），亦不容與其他刑法總則規定割裂適用；本案被告行
    為後，雖刑法第37條第2項關於褫奪公權之規定，於94年2月
    2日修正公布，將裁量宣告褫奪公權之有期徒刑宣告刑下限
    ，由6月提高為1年（宣告褫奪公權之期間為1年以上10年以
    下，則未修正），並於95年7月1日施行，然此為從刑之科刑
    規範事項，應隨同主刑適用同一準據法，是以本案仍應依修
    正前刑法第37條第2項規定，併予宣告褫奪公權。〉。扣案
    如附表所示之被告丁○○所使用之0000000000、0000000000
    等號行動電話2支、丑○○所使用之0000000000號行動電話1
    支、己○○所使用之0000000000號行動電話1支、癸○○所
    使用之0000000000、0000000000、0000000000號行動電話3
    支、綑綁矇住壬○○雙眼已使用之膠帶及剩餘膠帶（2捆）
    共3捆及手銬、腳鐐各1付、辛○○所使用之0000000000號行
    動電話1支等物，均分別為被告等人所有且供其犯本罪所用
    之物，爰依刑法第38條第1項第2款之規定宣告沒收。扣案之
    八釐米改造手槍1枝（含彈匣1個，槍枝管制編號0000000000
    號）及改造子彈5顆（扣案7顆，送鑑驗時試射其中2顆）均
    屬違禁物，應依刑法第38條第1項第1款之規定宣告沒收。至
    於送鑑驗時已試射之改造子彈2顆部分，已失其違禁物之性
    質，爰不另為宣告沒收，附此敘明。另被告等人持以擄人之
    槍支2支，並無證據證明具有殺傷力，無從證明係違禁物；
    癸○○所有之酒瓶絨布套1個，未扣案，為免執行困難，爰
    均不併予宣告沒收。扣案之55萬8千元，係被告等人因本件
    擄人勒贖而取得之不法利益，但係被害人所有，自不得沒收
    ，而應發還被害人，併此敘明。扣案被告癸○○所有賓士車
    一輛，雖供犯罪所用，但非專供犯罪所用之物，無沒收之必
    要，爰不宣告沒收。另扣案之高雄銀行支票4張、30萬元（
    檢察官亦認非本件犯罪所得之不法利益，惟本件案件未確定
    ，故尚不能發還被告）、身份證1張、駕照2張、人民幣10元
    2張、20元1張、100元1張，序號000000000 0000000電話1支
    、汽車鑰匙1支、海洛因3包、注射針筒5支、橡皮筋1條、吸
    食器1具、玻璃管1個，均無證據證明與本件犯罪有關，爰均
    不宣告沒收，附此一併敘明。
據上論斷，應依刑事訴訟法第369條第1項前段、第364條、第299
條第1項前段，槍砲彈藥刀械管制條例第8條第4項、第12條第4項
，刑法第11條前段、第2條第1項前段、第28條、第347條第1項、
第339條之2第1項、第55條、（修正前）第55條後段、（修正前
）第51條第5款、第42條第3項、（修正前）第37條第2項、第38
條第1項第1款、第2款，現行法規所定貨幣單位折算新臺幣條例
第2條，（修正前）罰金罰鍰提高標準條例第1條、罰金罰鍰提高
標準條例第2條，判決如主文。
本案經檢察官子○○到庭執行職務。
中　　華　　民　　國　　96　　年　　3 　　月　　7　　日
            刑事第十一庭  審判長法　官　陳  朱  貴
                                法　官　郭  同  奇
                                法　官　何  志  通
上列正本證明與原本無異。
如不服本判決應於收受送達後十日內向本院提出上訴書狀，其未
敘述上訴之理由者並得於提起上訴後十日內向本院補提理由書（
均須按他造當事人之人數附繕本）。
                                書記官　林  桂  鳳
中　　華　　民　　國　　96　　年　　3　　月　　8   　日
附表：
(1)被告丁○○所有之0000000000、0000000000號行動電話2支，
  已使用之膠帶及剩餘膠帶（2捆）共3捆。
(2)丑○○所有之0000000000號行動電話1支。
(3)己○○所有之0000000000號行動電話1支。
(4)癸○○所有之0000000000、0000000000、0000000000號行動電
  話3支、手銬及腳鐐各1付。
(5)辛○○所有之0000000000號行動電話1支。
